【裁判字號】    99,交聲,991
【裁判日期】    990614
【裁判案由】    違反道路交通管理處罰條例聲明異議
【裁判全文】
臺灣臺北地方法院交通事件裁定         99年度交聲字第991號
原處分機關  臺北市交通事件裁決所
異  議  人
即受處分人  甲○○
上列異議人即受處分人因違反道路交通管理處罰條例案件，對於
臺北市交通事件裁決所民國99年6月3日所為之處分（原處分案號
：北市裁罰字第裁22-AF0000000號）聲明異議，本院裁定如下：
    主  文
異議駁回。
    理  由
一、原處分意旨略以：異議人即受處分人甲○○（下稱異議人）
    於民國99年3月22日8時30分許，騎乘車號 P52-787號重型機
    車，行經臺北市○○○路 ○段時，在「禁行機車」車道上行
    駛而有「機車行駛禁行車道」之違規行為，經臺北市政府警
    察局交通警察大隊員警拍照採證依法逕行製單舉發後，異議
    人於99年4月22日以臺北市民e點通電子郵件提出申訴，原處
    分機關臺北市交通裁決所函轉舉發機關查復後，仍認定違規
    事實明確，爰依道路交通管理處罰條例第45條第13款及第63
    條第 1項之規定，就「機器腳踏車，不在規定車道行駛」之
    違規事實裁處異議人新臺幣（下同） 600元之罰鍰，並記違
    規點數1點等語。
二、異議意旨略以：本件違規地點最右線車道在「聯大汽車借款
    」門口有1輛黑色小轎車與1輛藍色小貨車並排停車，剩餘一
    線車道僅可供機車行駛，而異議人機車與最右線車道之公車
    車頭處平行位置，雖公車起步時是依序前進，由於公車與異
    議人機車大小差異過大，基於行車安全考量，且前方尚有 1
    輛公車及壓迫感因素等情，異議人勢必往禁行機車道行駛。
    又異議人機車當時係在第三車道，如放慢速度等與異議人機
    車平行之公車先行通過，則公車車身將更逼向異議人機車，
    亦會迫使異議人機車被逼往禁行車道上行駛。再事發當時為
    早上 8時30分許，屬交通尖峰時刻，由舉發照片可知，雖外
    線兩車道車輛擁擠，但內線車道卻十分寬敞，執勤員警不去
    指揮交通紓解車輛擁擠問題，反而利用此情事偷拍民眾違規
    行為，顯有本末倒置、怠忽職守之嫌，因認對原處分顯有未
    合，為此聲明異議等云云。
三、按「禁行機車」標字，用以告示本車道禁止汽缸總排氣量未
    滿550 立方公分之機器腳踏車通行，繪設於路段起點，路段
    過長時，得於路段中加繪之；道路交通標誌標線號誌設置規
    則第178條第1項定有明文。汽車駕駛人，爭道行駛而有機器
    腳踏車不在規定車道行駛之情形者，處600元以上1,800元以
    下罰鍰，並記違規點數 1點。道路交通管理處罰條例第45條
    第13款、同條例第63條第1項第1款分別定有明文。次按汽車
    駕駛人，未依規定行駛車道，當場不能或不宜攔截製單舉發
    者，得以非固定式科學儀器取得證據資料證明其行為違規，
    記明車輛牌照號碼、車型等可資辨明之資料，以汽車所有人
    為被通知人製單舉發，道路交通管理處罰條第 7條之2第1項
    第7款、第2項第5款、第4項亦定有明文。又違反道路交通管
    理處罰條例第45條第13款規定，機器腳踏車不在規定車道行
    駛，於期限內繳納或到案聽候裁決者，統一裁罰基準為處罰
    鍰 600元，違反道路交通管理事件統一裁罰基準表併定有明
    文，附此敘明。
四、經查：
（一）異議人對於前揭時間，騎乘上開機車在臺北市○○○路 ○
      段之「禁行機車」車道行駛之事實並不爭執，並有臺北市
      政府警察局99年3月29日北市警交大字第AF0000000號舉發
      違反道路交通管理事件通知單、彩色採證照片、臺北市政
      府警察局文山第二分局99年5月10日北市警文二分交字第0
      9930755700號函、臺北市交通事件裁決所99年6月3日北市
      裁罰字第裁 22-AF0000000號裁決書各1紙在卷可稽，堪信
      為真實。
（二）觀諸採證照片內容顯示，異議人機車係行駛在禁行機車之
      車道上，當時最外側之車道固有公車車頭與其機車平行，
      且前方亦有另一公車前行，惟異議人右側及其右後方均尚
      有其他循序前進之多輛機車在合法之外線車道上行駛，渠
      等所處位置顯更貼近異議人所稱之與其平行之公車，卻皆
      無異議人所指稱之基於行車安全考量及壓迫感等因素，而
      有須勢必或被逼迫行駛禁行機車車道上行駛之情形，何以
      唯獨異議人所騎乘之機車即必須如此？且異議人之機車當
      時亦非緊貼上開公車車頭平行行駛，其與該公車中間尚間
      隔有一車道之寬度，該與異議人機車平行之公車縱欲靠左
      起步行駛時，異議人之機車應早已超越離去，顯無異議人
      所稱之必須被迫行駛禁行機車車道之不得已情事，是異議
      人前開辯詞，與事實應有未合，不足採信。再者，本件縱
      或有異議人所述之上開交通狀況，異議人亦應在外側可行
      駛機車之車道上調節行車速度，即可達閃避之目的，實無
      必須駛入「禁行機車」車道之理，異議人乃領有合格駕駛
      執照之人，自難對前開法條規定諉為不知，準此，異議人
      上揭所辯，顯屬卸責之詞，殊難採信。
（三）又異議人另辯稱舉發員警似有偷拍行為云云，然參以道路
      主管機關本得於法令授權範圍內，基於權責對於各項行政
      措施包括道路設計、交通號誌、標誌、標線之設置、更動
      為具體裁量、規劃，以求達成道路充分有效能利用、維持
      交通秩序、保障道路使用人往來便利與安全之行政目的，
      除有違背法令或明顯矛盾、錯誤，否則司法機關亦不得涉
      入此行政權核心領域，而民眾對於行政機關具體行政措施
      如有意見，自應循正當管道向行政機關反應，尚不得由民
      眾自行主觀認定是項措施是否合理、是否遵循。且汽機車
      駕駛人本有遵守交通法規之義務，而本件亦合乎道路交通
      管理處罰條例第7條之2第1項第7款之規定，就汽機車駕駛
      人，未依規定行駛車道，當場不能或不宜攔截製單舉發者
      ，得以非固定式科學儀器取得證據資料證明其行為違規，
      逕行舉發之要件，原舉發機關本得以非固定式照相儀器進
      行採證舉發，以維護交通安全，基此，異議人此部分抗辯
      ，並不可採，自無從以此而脫免其責或作為其得不遵守交
      通規則之理由，實可認定。
（四）綜上所述，本件事證明確，異議人違規事實堪予確定。原
      處分機關認為異議人違規事實明確，分別依道路交通管理
      處罰條例第45條第13款、第63條第1項第1款之規定，就異
      議人有「機器腳踏車，不依規定車道行駛」之違規行為裁
      處600元罰鍰，並記違規點數1點，於法即無不當，本件異
      議人之異議為無理由，應予駁回。
五、據上論斷，應依道路交通案件處理辦法第19條，裁定如主文
    。
中    華    民    國    99    年    6     月    14    日
                  交通法庭    法  官  詹慶堂
以上正本證明與原本無異。
如不服本裁定，應於裁定送達後5日內向本院提出抗告狀。
                              書記官  蔡易霖
中    華    民    國    99    年    6     月    14    日

司法院資訊處製作；財團法人民間司法改革基金會備份。
